臺灣高等法院刑事判決　　　　　　　　　　　　　九十一年度上訴字第三一六號
　　上　訴　人
　　即　被　告　乙○○　男二十.
　　指定辯護人　本院甲○辯護人　李廣澤
右上訴人因強盜等案件，不服臺灣板橋地方法院九十一年度訴字第九五○號，中華民
國九十一年八月十三日第一審判決（起訴案號：臺灣板橋地方法院檢察署九十一年度
偵字第三九七○號）提起上訴，本院判決如左：
    主  文
原判決撤銷。
乙○○連續攜帶兇器竊盜，累犯，處有期徒刑拾月；又攜帶兇器竊盜，因脫免逮捕而
當場施以脅迫，累犯，處有期徒刑陸年。應執行有期徒刑陸年捌月。
鐵鎚壹支沒收。
    事  實
一、乙○○前因違反麻醉藥品管理條例、藥事法、逃亡等案件，經法院分別判處有期
    徒刑六月、四月、七月，經本院八十七年度聲字第二四八號定應應執行有期徒刑
    一年二月確定，於八十七年八月二十一日因縮短刑期假釋出監，同月三十一日縮
    刑期滿執行完畢，仍不知悔改。
二、乙○○為台北縣五股鄉○○路○段二十二巷十號清水灣大樓社區住戶，意圖為自
    己不法所有及損壞器物之概括犯意，自九十年十月七日二十二時十分許起，持其
    所有客觀上足以對人生命、身體、安全構成威脅之鐵鎚一支，先後以鐵鎚敲破損
    壞停放在其社區大樓地下室之住戶，即丙○○所有ＥＴ─二二八八號、己○○所
    有ＣＺ─一二六九號、徐鶴年所有由其子戊○○使用之ＢＩ─二八六八號、美華
    影視股份有限公司所有由丁○○持有使用之三Ｂ─四九一二號、起銘企業有限公
    司所有由辛○○持有使用之ＥＺ─三一九一號自小客車車窗玻璃後，入內行竊，
    除丙○○自小客車內未竊得財物而未遂外，依序竊得己○○所有之免持聽筒一個
    ，戊○○所有之零錢新台幣（下同）五十元、賓士汽車手冊一本，丁○○所有名
    片冊一本（內含貴賓卡、通行證、名片及資料卡等物），辛○○所有之名片一張
    、高速公路回數票三張、汽車大門通行證一張、全國加油站回利卡二張及其友人
    許怡雯之駕駛執照一張；均足以生損害於丙○○、己○○、戊○○、丁○○、辛○○等人。乙○○於竊取辛○○車內上開財物得手之際，適有該大樓住戶庚○○
    經過該處目睹，乃出聲喝斥「你在幹什麼？」，乙○○聞言即往一樓之樓梯間方
    向逃逸，庚○○亦趨前追捕之，詎乙○○因脫免逮捕，竟另起脅迫之意，持其行
    竊用之鐵鎚，在樓梯間轉身朝庚○○作勢揮擊欲毆打狀，以此方式施加脅迫以嚇
    阻庚○○之逮捕，致庚○○心生害怕而逃避，並報由社區警衛報警循線查獲。
三、案經被害人丙○○、己○○、戊○○、丁○○、辛○○訴由臺北縣政府警察局蘆
    洲分局報請臺灣板橋地方法院檢察署檢察官偵查起訴。
    理  由
一、右開上訴人即被告乙○○如何於前述時地持鐵鎚敲破毀損被害人丙○○、己○○
    、戊○○、丁○○、辛○○等五人上開自用小客車車窗玻璃後入內行竊如事實欄
    所載財物之事實，供承不諱，所供核與告訴人等五人之指訴相符，並有被害人己○○、辛○○領回被竊財物所出具之贓物認領保管單二件足佐（見四○九號偵查
    卷第十七、十八頁）。惟矢口否認有何準強盜犯行，辯稱：伊行竊被發覺後跑給
    庚○○追，當時鐵鎚已丟棄現場，跑上樓梯發現沒路折返，庚○○可能誤會伊要
    打他云云。惟查，上訴人坦承係於竊取辛○○前開使用之ＥＺ─三一九一號自小
  客車車內財物後被庚○○所發現（見本院卷第六二頁），核與證人庚○○證稱之
    情符合（見四○九號偵查卷第六頁、本院卷第四一頁），又庚○○如何於發現上
    訴人之竊行後，出聲喝斥「你在幹什麼？」，上訴人聞言即往樓梯間逃跑，庚○○亦趨前追捕，上訴人逃至樓梯間突然轉身，手持鐵鎚朝庚○○作勢欲揮打狀，
    庚○○因心生害怕而逃避報警等情，此經證人庚○○證稱甚詳（見四○九號偵查
    卷第五頁反面、第六頁；三九七○號偵查卷第三一頁反面、第三二頁；原審卷第
    三一頁反面、第三二頁；本院卷第四二頁）。上訴人雖辯稱，伊逃跑時已將鐵鎚
    丟棄現場云云，惟證人即據報到場處理之員警張幸一證稱：「到現場時沒看到嫌
    犯、證物，是靠庚○○之指述而找到被告」（見原審卷第三二頁正反面）。若果
    上訴人於被發現竊行逃跑之初即丟棄鐵鎚於現場屬實，則員警應無尋獲不著證物
    之理，足見上訴人係持鐵鎚逃離，所辯顯然不足採信。上訴人既係持鐵鎚行竊被
    發覺遭追捕逃逸，則其為求順利脫身，因而持鐵鎚朝追捕之庚○○作勢揮擊欲毆
    打狀，以此方式嚇阻庚○○前進，依事理自有可能。證人庚○○前開不移之證詞
    為實，應可採信。上訴人請求再傳訊證人庚○○，核無必要，其以鐵鎚未扣案而
    空言否認此部分之犯行，自無足取。事證明確，上訴人上開二犯行，均堪認定。
二、上訴人提出之行政院國軍退除役官兵輔導委員會台北榮民總醫院（下稱台北榮民
    總醫院）九十年六月十八日出具之診斷證明書（見三九七○號偵查卷第二十頁）
    ，記載上訴人罹患「器質性精神症」及患者於九十年三月五日入院，四月二十日
    出院，症狀為情緒不穩，幻覺不安，易衝動；暨新光吳火獅紀念醫院（下稱新光
    醫院）九十年十月十五日出具之診斷證明書（見三九七○號偵查卷第二十一頁）
    ，記載上訴人罹患「精神分裂症」及需門診追蹤治療等情，以其有精神上之疾病
    資為抗辯。然查，上訴人於二十歲左右即有吸食安非他命之情形，退伍之後漸漸
    出現情緒不穩、激噪、傷人行為，並有多疑及關係妄想；八十九年十一月及九十
    年三月，曾接受精神科住院治療，出院後仍間斷使用安非他命，精神症狀起伏，
    在台北榮民總醫院門診接受抗精神病藥物及情緒穩定劑治療，此有台北榮民總醫
    院九十一年十二月三日北總行字第○九一○○一三○三三號函可徵（見本院卷第
    四六之一頁）。上訴人亦直承有吸毒習慣，因吸食毒品關係所以到醫院看診精神
    科，住院是為戒毒，醫生囑咐應繼續服藥，目前精神無異常等情（見本院卷第六
    三、六四頁）。依此，則上訴人雖患有安非他命誘發之器質性精神病，但其症狀
    僅止於情緒激躁及幻想、被害妄想（見本院上訴卷第四七之二頁所附上訴人新光
    醫院病歷摘要紀錄），觀乎上訴人於九十年十月八日上午四時四十五分許被警查
    獲時，以迄偵審中應訊之反應、神情均無異常，就訊問之內容亦能瞭解並為清楚
    之自辯，及就其先後順利為如此一串之竊盜，及持鐵鎚拒捕之行為，足證上訴人
    於行為時並非對於外界事務全然缺乏知覺理會及判斷作用，而無自由決定意思之
    能力，或有較普通人之平均程度顯然減退之情形，堪認其為上述行為之時並非處
    於心神喪失或精神耗弱之狀態，自無據此得邀減刑寬典之餘地。
三、論罪科刑部分：
（一）上訴人持以行竊之鐵鎚既能敲破毀損小客車車窗，係屬質地堅硬之器物無疑，
      依一般社會觀念，為足以殺傷人之生命身體之危險物，自屬刑法竊盜罪章所規
      定之兇器。其持以損壞丙○○、己○○、戊○○、丁○○、辛○○等人所有或
      持有使用之自小客車車窗玻璃，足以生損害於渠等對於各該財產法益之用益權
      甚明，此部分核犯刑法第三百五十四條之損壞一般器物罪；又持上開兇器鐵鎚
      竊取丙○○、己○○、戊○○、丁○○等人財物，除其中丙○○車內無財物致
      未得逞，係犯刑法第三百二十一條第二項、第一項第三款之加重竊盜未遂罪外
      ，其餘所為均犯同法第三百二十一條第一項第三款之加重竊盜罪。先後五次損
      壞一般器物、四次加重竊盜犯行，均時間緊接，犯罪構成要件相同，顯係出於
      概括犯意為之，為連續犯，各應依刑法第五十六條規定以一罪論（竊盜部分論
      以加重竊盜既遂罪），並加重其刑。其損害車窗之目的在於行竊財物，所犯上
      開二罪間，互有原因目的之牽連關係，依牽連犯之例應從一重之加重竊盜罪處
      斷。起訴書雖未敘及上訴人攜帶兇器竊取被害人丙○○財物未遂之犯行，惟此
      部分與起訴判罪之損壞丙○○小客車車窗玻璃之事實，有裁判上一罪關係，業
      如前述，為起訴效力所及，本院應併予審判。
（二）上訴人行為後，刑法第三百三十條第一項規定，業於九十一年一月三十日修正
      公布，法定刑由「五年以上十二年以下有期徒刑」，提高為「七年以上有期徒
      刑」，同年二月一日生效，比較新舊法，以修正前之規定，有利於上訴人，依
      刑法第二條第一項但書規定，應適用有利於行為人之行為時法。上訴人於竊得
      辛○○財物後，因脫免逮捕，而起意當場持鐵鎚施以脅迫，係屬刑法第三百二
      十九條之準強盜，已具有同法第三百二十一條第一項第三款之情形，核犯刑法
      第三百三十條第一項之罪。按刑法第三百二十九條規定之「以強盜論」（即準
      強盜罪），並無刑罰規定，意即以強盜罪之相當條文處罰之。起訴書指上訴人
      此部分所為，係犯刑法第三百二十九條之準強盜罪，自有疏漏。
（三）上訴人前因違反麻醉藥品管理條例、藥事法、逃亡等案件，經法院分別判處有
      期徒刑六月、四月、七月，經本院八十七年度聲字第二四八號定應應執行有期
      徒刑一年二月確定，於八十七年八月二十一日因縮短刑期假釋出監，同月三十
      一日縮刑期滿執行完畢，有臺灣高等法院檢察署刑案紀錄簡覆表可按，其於五
      年內再犯本件有期徒刑以上之上開二罪，均為累犯，應依法加重其刑。上訴人
      所犯上開加重竊盜及加重強盜二罪間，犯意各別，行為亦殊，應分論併罰。公
      訴人認應成立連續犯，尚有未合。
（四）原審據以論科，雖非無見。然查，ＢＩ─二八六八號自小客車係徐鶴年所有由
      其子戊○○持有使用，三Ｂ─四九一二號、ＥＺ─三一九一號自小客車分別為
      美華影視股份有限公司、起銘企業有限公司所有，而由丁○○、辛○○持有使
      用，此經戊○○於警詢，丁○○、辛○○在警詢及本院供述明確（見四○九號
      偵查卷第十三頁正反面、第十五頁反面、第九頁反面；本院卷第四十頁、第六
      四頁）。被害人丁○○並未失竊現金，其於警詢所稱之新台幣四千六百元，係
      指車窗玻璃被毀損之價格（見四○九號偵查卷第十五頁反面）。又證人庚○○
      於警詢時已明白供稱，其係見及上訴人竊取ＥＺ─三一九一號自小客車（辛○○持有）車內財物時，出聲喝斥追捕，反遭竊賊持鐵鎚作勢欲毆打狀等情甚詳
      （見四○九號偵查卷第五頁反面、第六頁）。乃原判決置此卷內記載詳盡之證
      據不顧，照抄檢察官認事已有錯誤之起訴書，率爾認定上開小客車為戊○○、
      丁○○、辛○○所有；指丁○○失竊現金四千六百元；及上訴人竊取丁○○小
      客車內財物，為脫免逮捕而當場施脅迫。凡此，殊難謂已盡審判者應調查證據
      之能事。另檢察官僅起訴上訴人損壞丙○○前開小客車，竊盜未遂之事實則未
      據起訴（見起訴書犯罪事實欄第三、四行）。原審就未起訴之竊盜未遂事實併
      為審判，固無不合，但未說明其與起訴判罪部分之關係，已嫌理由不備，竟謂
      係變更檢察官所引之起訴法條（此種情形係犯罪事實之擴張），及認上訴人損
      壞丁○○小客車車窗與所犯準強盜罪，有牽連犯之適用，其所持法律見解亦有
      違誤。
（五）上訴意旨仍執前詞，否認犯有準強盜罪嫌（竊盜部分未據理由上訴），雖無足
      取。惟原判決既有如前述可議之處，即屬無可維持，應予撤銷。爰審酌上訴人
      持鐵鎚毀損被害人車窗連續竊取車內財物，破壞住民生活安寧及造成財物損失
      ，於竊行被發覺後，反持鐵鎚拒捕可能危害人身之安全，及其素行、犯罪動機
      、目的、手段、生活智識，尚未賠償被害人損失，及犯罪後態度等一切情狀，
      分別量處如主文第二項所示之刑，並定其應執行刑。鐵鎚一支為上訴人所有，
      此據其供明（見本院卷第六二、六三頁），並為供犯本案兩罪名所用之物，已
      如前述，雖未扣案，但無證據證明葉已滅失，併為沒收之諭知。
據上論斷，應依刑事訴訟法第三百六十九條第一項前段、第三百六十四條、第二百九
十九條第一項前段、刑法第五十六條、第三百五十四條、第三百二十一條第一項第三
款、第三百三十條第一項（修正前）、第五十五條、第五十一條第五款、第四十七條
、第二條第一項但書、第三十八條第一項第二款、罰金罰鍰提高標準條例第一條前段
，判決如主文。
本案經檢察官林炳雄到庭執行職務。
中      華      民      國      九十一    年    十二    月    二十五    日
                              臺灣高等法院刑事第廿二庭
                                  審判長法  官  許  正  順
                                        法  官  邱  同  印
                                        法  官  吳      燦
右正本證明與原本無異。
強盜罪如不服本判決應於收受送達後十日內向本院提出上訴書狀，其未敘述上訴之理
由者並得於提起上訴後十日內向本院補提理由書（均須按他造當事人之人數附繕本）
。
竊盜罪不得上訴。
                                        書記官  陳  靜  姿
中      華      民      國      九十一    年    十二    月    二十五    日
附錄：本判決論罪科刑法條
刑法第三百二十一條第一項第三款、第二項
犯竊盜罪而有左列情形之一者，處六月以上五年以下有期徒刑：
三、攜帶兇器而犯之者。
前項之未遂犯罰之。
刑法第三百三十條
犯強盜罪而有第三百二十一條第一項各款情形之一者，處五年以上十二年以下有期徒
刑。
前項之未遂犯罰之。
